【裁判字號】    89,交易,165
【裁判日期】    890704
【裁判案由】    過失傷害
【裁判全文】
臺灣高雄地方法院刑事判決                        八十九年度交易字第一六五號
    公  訴  人  臺灣高雄地方法院檢察署檢察官
    被      告  乙○○
右列被告因過失傷害案件，經檢察官提起公訴（八十八年度偵字第二八七二三號），
本院判決如左：
    主  文
乙○○因過失傷害人，處有期徒刑肆月，如易科罰金，以參佰元折算壹日。
    事  實
一、乙○○考領有普通小型車駕駛執照，其於民國（下同）八十八年七月四日下午飲
    酒後（酒精濃度經測試為每公升０‧一毫克），駕駛車牌號碼ＶＤ－二四一八號
    自用小客車，沿國道一號高速公路由北往南方向行駛，於同日十八時二十分許，
    行經該路南向二八八公里加二○○公尺（公訴人誤繕為二十公尺）處時，本應注
    意行車時，若因雨霧致視線不清時，應減速慢行，作隨時停車之準備，又汽車在
    同一車道行駛時，除擬超越前車外，後車與前車之間應保持隨時可以煞停之距離
    。而當時雖然天雨，然路面無缺陷，道路視距良好，且依其智識、能力，復無不
    能注意之情事，詎乙○○竟疏未為此注意，乃貿然行駛，致因煞車不及，其車自
    後追撞同向在前，甫因疏未保持安全距離，追撞其前方由郭金珠所駕駛之車號Ｓ
    六－七二五五號之自用小客車，而靜止於該處之由曹益源所駕駛之車號ＷＧ－三
    九七二號自用小客車，致曹益源車上乘客甲○○受有頭部外傷、腦震盪、腹部挫
    傷、肋骨骨折等傷害。乙○○於肇事後犯行未被發覺前，主動向前往處理之員警
    莊昆池坦承肇事並接受裁判。
二、案經甲○○訴由台灣屏東地方法院檢察署檢察官呈請台灣高等法院高雄分院檢察
    署檢察長核轉台灣高雄地方法院檢察署檢察官偵查起訴。
    理  由
一、訊據被告乙○○固坦承於右揭時、地，與證人曹益源所駕駛之車輛發生碰撞，惟
    矢口否認有何過失傷害之犯行，辯稱：當時是曹益源先撞上郭金珠的車，而伊在
    後面煞不住才會撞上的，而且當時甲○○的傷據醫師轉述，應該沒有那麼重，而
    且警察在道路交通事故調查報告表上也載明無人傷亡，所以甲○○的傷勢有可能
    是造假的云云。惟查：（一）本件車禍之發生，係肇因於證人（即告訴人甲○○
    之子）曹益源疏未保持行車安全距離，致自後追撞同向在前，由證人郭金珠所駕
    駛之車輛，而於二車靜止中，被告復駕車自後撞及證人曹益源所駕駛之車輛乙情
    ，業據證人曹益源、郭金珠於警訊證陳甚明，並為被告所不否認，復有道路交通
    事故調查報及車禍現場照片附於偵查卷可稽。按「汽車在同一車道行駛時，除擬
    超越前車外，後車與前車之間應保持隨時可以煞停之距離。」，道路交通安全規
    則第九十四條第一項著有明文，是依諸該條文之規定，後車駕駛人行車時，與前
    車間應保持不論前車發生任何事故，後車均應煞停而不致撞及前車之安全距離，
    方為正辦。再者，依道路交通事故調查報告表所載及被告於本院審理時自陳，肇
    事當日天雨，且視線不清（見偵查卷第二十頁背面），則依道路交通安全則第九
    十三條第一項第四款之規定，被告駕車更應減速慢行，作隨時停車之準備。惟被
    告於明知天雨視線不清之情形下，仍未保持行車安全距離，並確實減速慢行，作
    隨時停車之準備，而自後追撞因甫發生車禍而靜止中之由證人曹益源所駕駛之車
    輛，其駕駛行為有過失至為明確。至證人曹益源因疏未保持安全距離而追撞前車
    ，就其與證人郭金珠之車禍事件，雖有過失，然此部分與被告自後追撞證人曹益
    源所駕駛之車輛乙節，則無何關聯。從而，被告上揭所辯，實為卸責之詞，尚無
    足採。（二）又本件車禍發生後，告訴人甲○○經送行政院衛生署新營醫院（以
    下簡稱新營醫院）初步檢視結果，確實胸部及頭部挫傷、血壓升高乙節，有新營
    醫院八十九年二月二十四日八九署新營醫病字第八九○四八○號函在卷足參，嗣
    告訴人於同日晚間轉診屏東縣東港鎮安泰醫院（以下簡稱安泰醫院）後，經診斷
    受有頭部外傷、腦震盪、腹部挫傷、肋骨骨折等傷害乙情，亦有安泰醫院診斷證
    明書附於偵查卷可稽。至道路交通事故調查報告表上肇事經過摘要欄上雖經警記
    載「無人傷亡」，惟係因證人（即當時處理員警）莊昆池到達車禍現場時，告訴
    人已經送至新營醫院，而經證人莊昆池回報指揮中心，由指揮中心向新營醫院查
    詢，經醫院告知，傷者（即告訴人）沒有生命危險，傷也不重，所以證人莊昆池
    才據以填載「無人傷亡」等情，亦據證人莊昆池於本院證述綦詳（見本院八十九
    年六月二十日審判筆錄）。從而，被告辯稱告訴人傷勢造假等語，顯然事後圖卸
    之詞，洵無可採。
二、按駕駛人應注意因雨霧致視線不清時，應減速慢行，作隨時停車之準備；又汽車
    在同一車道行駛時，除擬超越前車外，後車與前車之間應保持隨時可以煞停之距
    離，道路交通安全規則第九十三條第一項第四款、第九十四條第一項分別定有明
    文，此乃一般駕駛人應注意並能注意之事項，被告既領有駕駛執照，自難諉為不
    知。又依道路交通事故調查報告表所載，事故發生當時天候雖然天雨視線不清，
    然路面無缺陷，道路視距良好，依被告之智識、能力，又無不能注意之情事，詎
    被告竟疏未注意而追撞前方車輛，是其駕駛行為有過失至為灼然。再者，本件車
    禍，經公訴人送請台南區車輛行車事故鑑定委員會鑑定之結果，亦同為此認定，
    此有該委員會八十九年一月二十一日南鑑字第八九０００二號函附鑑定意見書附
    於偵查卷可參。又告訴人確因本件車禍致受有頭部外傷、腦震盪、腹部挫傷、肋
    骨骨折等傷害，已如前述，且與被告之過失行為間，具有相當因果關係。綜上所
    述，本件事證明確，被告過失犯行堪予認定。
三、核被告乙○○所為，係犯刑法第二百八十四條第一項之過失傷害罪。被告於肇事
    後犯罪未被發覺前，主動向前往處理之員警莊昆池坦承肇事，並接受裁判之事實
    ，業具證人莊昆池到庭證述無訛，堪認其所為，已符合刑法第六十二條前段自首
    之要件，應依法減輕其刑。爰審酌被告酒後（酒精濃度經測試為每公升０‧一毫
    克，有酒精濃度測試單附卷足證）駕車，雖未逾法定標準，然實已有危害用路人
    交通安全之虞，且其犯後猶否認過失行為，態度顯然不佳，又車禍發生迄今尚未
    與告訴人達成民事和解，及告訴人之傷勢程度等一切情狀，量處如主文所示之刑
    ，並諭知易科罰金之折算標準。
據上論斷，應依刑事訴訟法第二百九十九條第一項前段，刑法第二百八十四條第一項
前段、第六十二條前段、第四十一條，罰金罰鍰提高標準條例第一條前段、第二條，
判決如主文。
本案經檢察官李宛凌到庭執行職務。
中      華      民      國    八十九    年      七      月      四      日
                                  臺灣高雄地方法院交通法庭
                                      法  官    徐   美   麗
右正本證明與原本無異。
如不服本判決，應於判決送達後十日內，向本院提出上訴狀。
                                      書記官    賴   易   詮
中    華    民    國      八十九      年      七      月      五      日


司法院資訊處製作；財團法人民間司法改革基金會備份。
